臺灣桃園地方法院刑事判決　　　　　　　　　　　　　　九十年度訴字第二四六號
　　公　訴　人　臺灣桃園地方法院檢察署檢察官
　　被　　　告　甲○○
　　選任辯護人　馮志剛律師
右列被告因違反民用航空法案件，經檢察官提起公訴（八十九年度偵字第一七五七八
號），本院判決如左：
        主  文
甲○○無罪。
    理  由
一、公訴意旨略以：被告甲○○明知在中華民國領空從事飛航者，需領有執業證書、
    檢定證及體格檢查及格證，且所駕駛之航空器需領有適航證書始得為之。渠為勘
    查所承包位於桃園縣埔心一帶之東西向快速道路工地之目的，於民國八十九年四
    月間，以美金三萬二千元之代價，自美國購得編號為ＳＮＯ四八五之迷你五○○
    型直昇機散裝零件，並於進口後加以組裝完成，然既未向交通部民用航空局辦理
    上開航空器之登記及申領適航證明書，亦未經民用航空局學、術科之檢定合格及
    民用航空局航空醫學中心之體檢合格，而得領有執業證書、檢定證及體格檢查合
    格證，即基於概括之犯意，自八十九年六月間某日起，駕駛上開航空器在桃園縣
    楊梅鎮埔心一帶地區從事飛航約二十餘次（飛行時數約一六０小時）。嗣於八十
    九年十一月十四日十時卅分，被告甲○○駕駛前揭航空器飛經桃園縣楊梅鎮○○
    路三三九號上空時，因操作不慎，誤觸台灣電力公司在該處所架設之高壓電纜線
    ，被迫緊急降落地面，而為警查獲。因認被告涉有違反民用航空法第一百零三條
    前段、第一百零四條之罪嫌。
二、按犯罪事實應依證據認定之，無證據不得推定其犯罪事實，又不能證明被告犯罪
    者，應諭知無罪判決，刑事訴訟法第一百五十四條、第三百零一條第一項分別定
    有明文。而認定不利於被告之事實，需依積極證據，苟積極證據不足為不利於被
    告事實之認定時，即應為有利於被告之認定，更不必有何有利之證據，最高法院
    三十年上字第八一六號判例亦曾宣示。
三、本件公訴人認被告涉有違反民用航空法第一百零三條前段、第一百零四條之罪嫌
    ，無非係以：交通部民用航空局九十年一月十日標準一（八九）字第○○四○二
    二九號函示謂ＳＮＯ四八五之迷你五○○型直昇機，空重為四八九磅（換算折合
    約二二二公斤），其重量顯已超過七十八年八月十五日七十八交航發字第七八三
    ○號及內政部（七八）內警字第九○八八號函令頒之輕型載具飛行管理辦法第二
    條超輕型航空器限重一百八十公斤之限制，無該法之適用，且該航空器被告並未
    向民用航空局辦理登記、亦未領得適航證書等情，此亦有該局前揭函在卷足憑為
    其論據。訊據被告甲○○則堅決否認有何上開違反民用航空法之犯行，辯稱：伊
    所駕駛之上開直昇機重量未逾一百八十公斤，依輕型載具飛行管理辦法第二條規
    定，應無前揭民用航空法之適用等語，經查：
    （一）按為加強超輕型載具之管理，以維飛航安全，交通部及內政部於七十八年
          八月十五日同時分別以七十八交航發字第七八三○號及（七八）內警字第
          九○八八號函令頒「超輕型載具飛行管理辦法」，規定從事超輕型載具飛
          行者，應組織活動團體，超輕型載具本身應申請編號，操作人則應檢附公
          立醫院之體格檢查證明書申請交通部民用航空局核發操作證，違反者，依
          該辦法第十六條規定得暫停其飛行活動，並無刑事責任之規定。準此，即
          無民用航空法第九條、第二十五條所規定：使用航空器飛行應申請適航證
          書，及航空人員需領有執業證書、檢定證及體格檢查及格證等規定之適用
          。
    （二）次按依該辦法第二條第一款規定：超輕型載具淨重不得超過一百八十公斤
          。是本件首應究明者厥為：上開直昇機淨重是否超過一百八十公斤。經查
          ，上開直昇機業經被告拆解而無從實際秤重，復無組裝手冊、飛行手冊憑
          資審認，則上開直昇機究竟淨重若干，應循其他管道探知，先此敘明。復
          查，依據被告所提出之「ＳＫＹＳＰＯＲＴ」雜誌所載ＳＴＩＴＴ公司所
          生產之「ＲＥＶＯＬＵＴＩＯＮ」迷你五○○型直昇機重量為三一五磅（
          換算折合約一四三公斤），此有上揭雜誌影本所載性能諸元表可稽，復依
          卷附報價單所示，被告曾於失事後之八十九年十二月六日再向ＳＴＩＴＴ
          公司訂購螺旋翼，此情並據證人即交通部民用航空局標準組承辦人員林本
          瑞、丙○○到庭證述：應屬同一家公司無訛，據此益徵被告所駕駛之上開
          直昇機確屬ＳＴＩＴＴ公司所生產之「ＲＥＶＯＬＵＴＩＯＮ」迷你五○
          ○型，而其重量應為三一五磅（約一四三公斤），即未逾一百八十公斤。
    （三）至於交通部民用航空局雖於九十年一月十日以標準一（八九）字第○○四
          ○二二九號函示謂ＳＮＯ四八五之迷你五○○型直昇機，空重為四八九磅
          （換算折合約二二二公斤），而指其重量顯已超過「超輕型載具管理辦法
          」之一百八十公斤限制云云。然核諸上開函文所檢附之直昇機性能諸元表
          係「ＴＡＬＯＮ」ＭＩＮＩ五００型，顯與上開「ＳＫＹＳＰＯＲＴ」雜
          誌所載ＳＴＩＴＴ公司所生產之「ＲＥＶＯＬＵＴＩＯＮ」迷你五○○型
          直昇機並不相同，則前揭函文即有疑義。又經本院傳訊證人乙○○、陳繼
          達到庭證稱：僅依卷內資料尚無法判斷被告所駕駛之直昇機為何種機型，
          並稱：『（提示被告庭呈直昇機性能諸元表）有何意見？也有這型的直昇
          機，我們的資料比較舊，被告提出之直昇機資料比較新。」等語（見本院
          九十年十二月二十日審理筆錄）。準此，交通部民用航空局既依較為陳舊
          之資料做出前開錯誤之認定，上開函示即無可採。
    （四）綜上所述，被告所駕駛之直昇機應屬ＳＴＩＴＴ公司所生產之「ＲＥＶＯ
          ＬＵＴＩＯＮ」迷你五○○型，而其重量應為三一五磅（約一四三公斤）
          ，而未逾一百八十公斤，經詰之證人乙○○、丙○○亦證稱：「（如果未
          達一佰八十公斤是否不用申請適航證明？）不需要適航證明，人員也不需
          要請領執業證書、檢定證、體格檢查及格證。」，復核諸首開說明，本件
          應屬「超輕型載具飛行管理辦法」規範之範圍，而無民用航空法之適用自
          明。公訴人所指被告涉犯違反民用航空法之犯行乙節，似有誤會。此外復
          查無積極證據足以證明被告涉有上開犯行，揆之首揭法條說明，自應為被
          告甲○○無罪之諭知。
據上論斷，應依刑事訴訟法第三百零一條第一項，判決如主文。
本案經檢察官蔡孟利到庭執行職務
中      華      民      國    九十一    年      一      月      三      日
                              臺灣桃園地方法院刑事第一庭
                                        法  官  陳永來
右正本證明與原本無異。
如不服本判決，應於判決送達後十日內向本院提出上訴狀( 應附繕本 )，上訴於
臺灣高等法院。
                                        書記官   洪明媚
中      華      民      國     九十一    年      一   月      四      日
